臺灣臺北地方法院刑事判決
109年度訴字第997號
公  訴  人  臺灣臺北地方檢察署檢察官
被      告  陳冠丞



上列被告因詐欺等案件，經檢察官提起追加起訴（109年度偵字
第24274號)，嗣被告於準備程序時就被訴事實為有罪之陳述，經
本院告以簡式審判程序之旨，並聽取當事人之意見後，裁定改行
簡式審判程序，並判決如下：
    主  文
丙○○犯三人以上共同詐欺取財罪，處有期徒刑壹年壹月。
　　事實及理由
一、本件犯罪事實及證據，除證據部分補充「被告丙○○於本院準
    備程序、審理中之自白」外，餘均引用檢察官追加起訴書之
    記載（如附件）。
二、核被告所為，係犯刑法第339條之4第1項第2款之3人以上共
    同詐欺取財罪。被告與「蔡鎰隆」、「張家豪」、「宋俊衫
    」等人及本案詐欺集團內其他成員間，就附件事實欄之犯行
    有犯意聯絡及行為分擔，應論以共同正犯。　
三、爰以行為人之責任為基礎，審酌被告不思以正途賺取所需，
    竟貪圖不法利益，而加入本案詐欺集團，造成本案告訴人之
    財產損失，所為實值非難；惟考量被告於本院準備程序及審
    理時坦承犯行，且其於本案犯行分工參與程度上，無具體事
    證顯示其係該犯罪團體之主謀或主要獲利者，亦非直接向告
    訴人施行詐術之人，尚非處於詐欺集團核心地位，兼衡其犯
    罪之動機、目的、手段、所得利益、所生損害，及其為國中
    肄業之教育程度、入監前擔任餐廳廚師、無須扶養之人之經
    濟生活狀況等一切情狀，量處如主文所示之刑。
四、公訴意旨另以：被告本件所為，亦涉犯組織犯罪防制條例第
    3條第1項後段之參與犯罪組織罪嫌等語。按案件曾經判決確
    定者，應諭知免訴之判決，刑事訴訟法第302條第1款定有明
    文。又行為人於參與同一詐欺集團之多次加重詐欺行為，因
    部分犯行發覺在後或偵查階段之先後不同，肇致起訴後分由
    不同之法官審理，為裨益法院審理範圍明確、便於事實認定
    ，即應以數案中「最先繫屬於法院之案件」為準，以「該案
    件」中之「首次」加重詐欺犯行與參與犯罪組織罪論以想像
    競合。縱該首次犯行非屬事實上之首次，亦因參與犯罪組織
    之繼續行為，已為該案中之首次犯行所包攝，該參與犯罪組
    織行為之評價已獲滿足，自不再重複於他次詐欺犯行中再次
    論罪，俾免於過度評價及悖於一事不再理原則（最高法院10
    9 年度台上字第3945號判決意旨參照）。查被告加入本件詐
    欺集團而涉犯組織犯罪條例第3條第1項後段之參與犯罪組織
    罪等事實，業經臺灣新北地方法院以110年度金訴字第407號
    判決確定等情，有臺灣高等法院被告前案紀錄表等件在卷可
    查，揆諸前揭說明，為避免重複評價，無從將一參與同一犯
    罪組織行為割裂，再另論一參與犯罪組織罪，又本案被告被
    訴之參與犯罪組織罪部分本應諭知免訴，惟公訴意旨認此部
    分與本院上開論罪科刑部分具有想像競合犯之裁判上一罪關
    係，爰不另為免訴之諭知。
據上論斷，依刑事訴訟法第273條之1第1項、第299條第1項前段
、第310條之2、第454條第2項，判決如主文。
本案經檢察官楊思恬偵查起訴，檢察官鄭雅方到庭執行職務。　
中　　華　　民　　國　  111 　年　　 7　　月　 21  　日
　　　　　　　　　刑事第五庭  法　官  翁毓潔　
上正本證明與原本無異。 
如不服本判決應於收受送達後20日內向本院提出上訴書狀，並應
敘述具體理由；其未敘述上訴理由者，應於上訴期間屆滿後20日
內向本院補提理由書（均須按他造當事人之人數附繕本）「切勿
逕送上級法院」。告訴人或被害人如對於本判決不服者，應具備
理由請求檢察官上訴，其上訴期間之計算係以檢察官收受判決正
本之日期為準。 因疫情而遲誤不變期間，得向法院聲請回復原
狀。
                              書記官  張瑜君
中　　華　　民　　國　　111 　年　　7 　　月　　25　　日
附錄本案論罪科刑法條全文：
中華民國刑法第339條之4
犯第339條詐欺罪而有下列情形之一者，處1年以上7年以下有期
徒刑，得併科100萬元以下罰金：
一、冒用政府機關或公務員名義犯之。
二、三人以上共同犯之。
三、以廣播電視、電子通訊、網際網路或其他媒體等傳播工具，
    對公眾散布而犯之。
前項之未遂犯罰之。
附件：
臺灣臺北地方檢察署檢察官追加起訴書
                                    109年度偵字第24274號
　　被　　　告　丙○○　男　21歲（民國00年0月00日生）
　　　　　　　　　　　　住○○市○○區○○街00巷0號4樓
　　　　　　　　　　　　（現另案於法務部○○○○○○○                           執行中）
　　　　　　　　　　　　國民身分證統一編號：Z000000000號
上列被告因詐欺等案件，業經偵查終結，認與臺灣臺北地方法院1
09年度原訴字第37號審理案件相牽連，應該追加起訴，茲將犯罪事
實及證據並所犯法條分敘如下：
　　　　犯罪事實
一、丙○○可預見真實姓名、年籍不詳，暱稱「蔡鎰隆」、「張家
    豪」及「宋俊衫」之成年男子，要求其前往便利商店領取他
    人之包裹，再將包裹轉交予指定之人之目的及手段甚不尋常
    ，極可能係遂行詐欺取財犯行之三人以上詐欺集團，而屬具
    有持續性及牟利性犯罪組織。縱使領取包裹之行為係詐欺集
    團犯罪組織遂行加重詐欺取財之一部分，其發生仍不違背其
    本意之情況下，丙○○仍意圖為自己或第三人不法所有，基於
    參與犯罪組織及三人以上詐欺取財之不確定故意，於民國10
    9年6月間加入暱稱「蔡鎰隆」、「張家豪」及「宋俊衫」之
    成年男子及其他真實姓名年籍不詳之人所組成之三人以上之
    具有持續性、牟利性之詐欺集團，擔任該欺集團俗稱「收簿
    手」之犯罪分工，負責領取本案詐欺集團向他人詐欺取得之
    人頭金融帳戶存摺、提款卡等物品，供本案詐欺集團成員使
    用。另該詐欺集團之成員於109年6月12日，透過通訊軟體LI
    NE，並以暱稱「王老師」佯稱若需要貸款必須提供帳戶云云
    ，致乙○○陷於錯誤，而依詐欺集團成員之指示，於25日下午
    3時14分許，至宜蘭縣○○鄉○○路0段000號之統一超商佳美門
    市，將其所申設之彰化商業銀行（帳號：0000000000000號
    ，下稱彰化銀行帳戶）、中華郵政股份有限公司（帳號：00
    000000000000號，下稱郵局帳戶）帳戶之存摺及提款卡以包
    裹寄送至臺北市○○區○○街00○0號之統一超商吉仁門市。嗣丙○○依該集團成員指示前往上址統一超商吉仁門市領該包裹後
    交與「宋俊衫」，上開詐欺集團所屬成員於取得乙○○之前揭
    彰化銀行帳戶之存摺及提款卡後，於109年6月29日致電甲○○
    ，佯稱係其好友「Anna」，因故急需借款周轉云云，致甲○○
    陷於錯誤，於同日依指示匯款新臺幣（下同）15萬元至乙○○
    之前揭彰化銀行帳戶內。嗣經甲○○察覺有異報警處理，經警
    詢線查悉上情。
二、案經甲○○告訴暨臺北市政府警察局松山分局報告偵辦。
　　　　證據並所犯法條
一、證據清單暨待證事實：
編號 證  據  名  稱 待證事實 1 被告丙○○於警詢及本署偵查中之供述 坦承明知可能涉及詐欺不法，仍依暱稱「蔡鎰隆」、「張家豪」及「宋俊衫」之成年男子之指示前往上址統一超商吉仁門市領取包裹後交與「宋俊衫之」事實。 2 證人即被害人乙○○於警詢時之證述、其所提出之LINE通訊軟體內容截圖13張 證明被害人於瀏覽網路時，遭詐欺集團成員以LINE通訊軟體帳號「王老師」詐欺，而依指示寄送其名下彰化銀行及郵局帳戶之存摺及提款卡至統一超商吉仁門市之事實。 3 證人即被害人甲○○於警詢時之證述、第一商業銀行匯款申請書回條 如犯罪事實欄所示因遭詐欺而匯款15萬元至被害人乙○○名下之彰化銀行帳戶內之事實。 4 統一超商吉仁門市監視器內容翻拍照片及貨態查詢資料畫面共4張 被告依照「宋俊衫」等人之指示前往領取包裹之事實。 
二、核被告所為，係犯組織犯罪防制條例第3條第1項後段之參與
    犯罪組織、刑法第339條之4第1項第2款之加重詐欺取財罪嫌
    。復被告與「蔡鎰隆」、「張家豪」及「宋俊衫」及所屬詐
    欺集團其他成員間，就上開犯行有犯意聯絡及行為分擔，請
    論以共同正犯。再被告以一行為，同時觸犯參與犯罪組織及
    加重詐欺罪為想像競合犯，請從一重以加重詐欺罪處斷。另
    被告所犯組織犯罪防制條例第3條第1項後段之罪，請依同條
    第3項之規定，應於刑之執行前，令入勞動場所，強制工作3
    年。
三、按於第一審辯論終結前，得就與本案相牽連之犯罪，追加起
    訴；次按數人共犯一罪及一人犯數罪者，為相牽連之案件，
    刑事訴訟法第265條第1項及第7條第1款、第2款分別定有明
    文。經查：另案被告黃偉哲蔡泰羽、林彥碩、張弘霖、陳愷
    健、許愷哲所涉加入本件詐欺集團（分別擔任車手頭及車手
    等），由集團成員騙取被害人乙○○之彰化銀行及郵局帳戶之
    存摺、提款卡後，經詐欺集團成員用以收受被害人甲○○遭詐
    欺後所匯入之款項所涉之加重詐欺罪嫌案件，業經本署檢察
    官以109年度少連偵字第156號、第159號、109年度偵字第19
    695號、第19750號、第20454號及第22964號提起公訴，現由
    現由貴院繫屬中（109年度原訴字第37號，樂股），有該案起
    訴書及全國刑案資料查註表各1份在卷可稽。本件被告丙○○
    所涉之組織犯罪條例及詐欺案件，與前述已起訴案件係數人
    共犯一罪之相牽連案件，爰依法追加起訴。
四、依刑事訴訟法第265條第1項追加起訴。
　  此　致
臺灣臺北地方法院
中　　華　　民　　國　 109　　年　　10　　月　　 7　　日
　　　　　　　　　　　　　檢　察　官  楊思恬

附錄所犯法條：
組織犯罪防制條例第3條
發起、主持、操縱或指揮犯罪組織者，處3年以上10年以下有期
徒刑，得併科新臺幣1億元以下罰金；參與者，處6月以上5年以
下有期徒刑，得併科新臺幣1千萬元以下罰金。但參與情節輕微
者，得減輕或免除其刑。
具公務員或經選舉產生之公職人員之身分，犯前項之罪者，加重
其刑至二分之一。
犯第1項之罪者，應於刑之執行前，令入勞動場所，強制工作，
其期間為3年。
前項之強制工作，準用刑法第90條第2項但書、第3項及第98條第
 2項、第3項規定。
以言語、舉動、文字或其他方法，明示或暗示其為犯罪組織之成
員，或與犯罪組織或其成員有關聯，而要求他人為下列行為之一
者，處3年以下有期徒刑，得併科新臺幣3百萬元以下罰金：
一、出售財產、商業組織之出資或股份或放棄經營權。
二、配合辦理都市更新重建之處理程序。
三、購買商品或支付勞務報酬。
四、履行債務或接受債務協商之內容。
前項犯罪組織，不以現存者為必要。
以第5項之行為，使人行無義務之事或妨害其行使權利者，亦同
。
第5項、第7項之未遂犯罰之。

中華民國刑法第339條之4
犯第 339 條詐欺罪而有下列情形之一者，處1年以上7年以下有
期徒刑，得併科1百萬元以下罰金：
一、冒用政府機關或公務員名義犯之。
二、三人以上共同犯之。
三、以廣播電視、電子通訊、網際網路或其他媒體等傳播工具，
    對公眾散布而犯之。
前項之未遂犯罰之。